【裁判字號】    95,交聲,104
【裁判日期】    950314
【裁判案由】    聲明異議
【裁判全文】
臺灣臺中地方法院交通事件裁定         95年度交聲字第104號
原處分機關  交通部公路總局臺中區監理所臺中市監理站
異  議  人    甲○○
即受處分人
上列受處分人因違反道路交通管理處罰條例案件，對於交通部公
路總局臺中區監理所臺中市監理站民國九十五年一月四日所為之
處分（裁監稽違字第裁六一─Ａ五Ｊ九○二三七九號、第裁六一
─Ａ五Ｋ四○三五三八號、第裁六一─ＡＥＢ四○二○二二號、
第裁六一─ＡＥＵ○四一五四四號、第裁六一─Ａ五Ｉ九○二五
七五號裁決書），聲明異議，本院裁定如下：
    主    文
異議駁回。
    理    由
一、原處分機關略以：異議人即受處分人甲○○駕駛車號ＦＴ─
    八三七號營業用一般大客車，分別於：民國九十四年十一月
    十七日十九時四十五分許、同年十一月十七日十一時許、同
    年十一月二十六日九時二十七分許、同年十一月二十日十七
    時三分許、同年十二月十八日十三時二十八分許，先後在臺
    北市○○路○段五二號、五二號、五六號、五四號、五八號
    前，設有禁止臨時停車標線處所臨時停車，及未緊靠道路右
    側臨時停車等之違規事實，經臺北市政府警察局大同分局建
    成派出所分別當場查獲舉發，受處分人依限期提出申訴，經
    向原舉發機關查證違規屬實，該所遂於九十五年一月四日以
    裁監稽違字第裁六一─Ａ五Ｊ九○二三七九號、第裁六一─
    Ａ五Ｋ四○三五三八號、第裁六一─ＡＥＢ四○二○二二號
    、第裁六一─ＡＥＵ○四一五四四號、第裁六一─Ａ五Ｉ九
    ○二五七五號裁決書，裁處受處分人違反道路交通管理處罰
    條例第五十五條第一項第三款、第四款之規定，均按最低罰
    額裁處【總計共處罰鍰新臺幣（下同）一千五百元】，逾期
    則依違反道路交通管理事件統一裁罰標準表及裁決書處罰主
    文裁處，於法並無不合等語。
二、本件受處分人甲○○則以：其係和欣汽車客運股份有限公司
    （下稱和欣公司）之駕駛員，於遭警方舉發時係駕駛公司所
    有ＦＴ─八三七號營業班車，依公路主管機關核定路線及站
    牌處停靠搭載旅客，基此，其於和欣公司所屬「經同意之營
    業路線及設站處所」搭載旅客，並未違反汽車運輸業管理規
    則規定，如此舉發無理由，爰聲明異議云云。
三、按設有禁止臨時停車標誌、標線處所不得臨時停車；臨時停
    車時，應依車輛順行方向緊靠道路右側，汽車駕駛人，在設
    有禁止臨時停車標誌、標線處所，臨時停車者，或不緊靠道
    路右側臨時停車者，處三百元以上六百元以下罰鍰；本條例
    關於車輛所有人之處罰，如可歸責於車輛駕駛人者，處罰車
    輛駕駛人，道路交通安全規則第一百十一條第一項第三款、
    第二項，道路交通管理處罰條例第五十五條第一項第三款、
    第四款及第八十五條第二項分別定有明文。又公路法所稱公
    路主管機關，在中央為交通部，在直轄市為直轄市政府，在
    縣（市）為縣（市○○○○○路用地使用之申請程序、使用
    限制、設置位置及監督管理等事項之規則，由交通部定之，
    公路法第三條、第七十九條第一項定有明文，而交通部依公
    路法第七十九條之授權，則訂定汽車運輸業管理規則。汽車
    運輸業管理規則第二十條、第三十七條第一項第一款、第四
    款、第二項、第四十條及第一百三十九條之一第三項分別規
    定：中央及省市公路主管機關為促進汽車運輸業健全發展，
    維護營運秩序或增進公共利益，得發布命令採取必要之措施
    ；公路汽車客運業營運班車在市區○○路線及設站地點，應
    依左列原則辦理：１、行經市區○○路線及設站地點，基於
    維護當地交通秩序之需要，應與當地政府協議定之。４、經
    同意之營運路線及設站地點，當地政府如因實際需要得予調
    整變更，並應函請該管公路主管機關辦理；如發生爭議，報
    請上級機關核定之；公路汽車客運業班車，應依營運路線許
    可證所核定之路線起點、經過地點、終點、里程行駛營運並
    停靠核定之站位上下客。除臨時性需要外，不得開行部分路
    段之班車；臺灣省轄內公路汽車客運業之營運管理及處罰，
    由交通部委任交通部公路總局辦理；直轄市○○○路汽車客
    運業之營運管理及處罰，由交通部委辦直轄市政府辦理。又
    受處分人，不服道路交通管理處罰條例第八條主管機關所為
    之處罰，得於接到裁決書之翌日起二十日內，向管轄地方法
    院聲明異議；交通法庭認為聲明異議無理由者，應以裁定駁
    回之，道路交通管理處罰條例第八十七條第一項、道路交通
    案件處理辦法第十九條亦分別定有明文。
四、查受處分人確有於上開時、地，駕駛車號ＦＴ─八三七號營
    業用一般大客車，分別在劃有紅色標線而禁止臨時停車之處
    所臨時停車等事實，固為受處分人所不否認，並據證人即臺
    北市政府警察局大同分局建成派出所警員陳家隆到庭證述曾
    舉發受處分人於九十四年十一月二十六日九時二十七分許，
    臺北市○○路○段五四號前，駕駛車號ＦＴ─八三七號營業
    用一般大客車，在劃設禁止臨時停車之紅線處違規停車一情
    明確，且有原舉發機關舉發之違反道路交通管理事件通知單
    及裁決書各五紙存卷可稽。惟受處分人仍以上開情詞置辯，
    然查：
（一）受處分人雖以：於公司（和欣客運）所屬「經同意之營業
      路線及設站處所」搭載旅客，並未違反汽車運輸業管理規
      則規定云云置辯；然依據上揭汽車運輸業管理規則之規定
      ，此等事項之爭議、營運管理及處罰，或係與當地政府協
      議之，或由其上級機關核定之，或由中央、地方之交通行
      政部門辦理，自非屬本院審理之範圍，合先敘明。
（二）次查：臺北市○○路○段五二號至五十八號（下稱承德站
      ）原為和欣公司及阿羅哈汽車客運股份有限公司（下稱阿
      羅哈公司）之旅客上下車站總站，嗣臺北市政府為落實推
      動城際客運轉運站政策，減少大客車於該市市區道路繞行
      及於路側密集設站衍生之交通問題，基於維護營運秩序、
      維持道路交通安全與暢通，及增進公共利益之需要，由臺
      北市政府交通局於九十二年四月八日發函預告各業者臺北
      車站周邊即將進行管制，並依據公路法第七十九條第五項
      、汽車運輸業管理規則第二十條及道路交通管理處罰條例
      第五條第一款規定及臺北市政府九十一年七月四日府交三
      字第○九一○六八二三五○○號及第000000000
      00號公告委任事項，於九十三年二月十日以北市交二字
      第○九三三○五五一一○一號發文公告臺北車站週邊國道
      客運及公路客運設站管制區，明定管制區範圍：以本市○
      ○○○路以西、南京西路以南、中華路及塔城街以東、衡
      陽路、襄陽路及青島西路以北（含上列各路段）為管制範
      圍。管制對象：符合汽車運輸業管理規則第四條第一項第
      一款第一目所訂公路汽車客運業屬國道者（國道客運路線
      ）；符合汽車運輸業管理規則第四條第一項第一款之公路
      客運路線，且其營業里程達五十公里以上者。管制措施：
      管制區範圍內不得新設路側上下客站，於管制區範圍內現
      無設站之路線不得行經管制區。實施日期：自公告日起實
      施。而和欣公司承德站即位於上開管制區內。而後，臺北
      市政府交通局為配合國道客運臺北總站啟用，依照公路法
      第七十九條及汽車運輸業管理規則第三十七條至三十九條
      ，對於和欣客運公司營業班車在市區○○路線及設站地點
      所為之調整變更，且於九十三年十一月二十二日以北市交
      二字第０九三三五五二五四０一號函公告，並轉知業者「
      臺北車站周邊國道客運及公路客運設站管制區○○○○○
      路側站位」（自國道客運臺北總站起用日起實施，得有緩
      衝三個月）；再於九十四年八月二日以北市交二字第０九
      四三三二三六五００號函，將國道客運臺北總站路線調整
      計劃呈報交通部，徵詢主管機關交通部公路總局同意，並
      副知各業者重申管制事宜；交通部公路總局則於九十四年
      八月十九日以路監運字第０九四００三五九八二號函依汽
      車運輸業管理規則第三十七條第一項第四款之規定同意辦
      理，並經交通部於九十四年九月七日以交路字第０九四０
      ０四八０七一號函同意在案。因國道客運臺北總站於九十
      四年八月十六日啟用，是臺北市政府交通局自九十四年八
      月十六日起撤銷臺北市○○路○段和欣公司承德站設站之
      許可，惟和欣公司於九十四年八月十五日申請暫緩撤站，
      經臺北市政府交通局給予三個月緩衝期，期滿日為九十四
      年十一月十六日，故該局核可之最終撤站許可為九十四年
      十一月十五日；並經該局於九十四年十一月十一日勘定和
      欣公司及阿羅哈公司原設承德路一段五二至五八號間之公
      車停靠區塗銷及劃設禁止臨時停車紅線事宜，且由臺北市
      政府交通管制工程處於九十四年十一月十五日晚間塗銷上
      述站位之「公車停靠區」標線，而劃設禁止臨時停車紅線
      等情，有臺北市政府交通局九十三年十一月二十二日北市
      交二字第０九三三五五二五四０一號及第0000000
      000一號函、九十四年八月二日北市交二字第０九四三
      三二三六五００號函、九十四年八月二十五日北市交二字
      第０九四三三七八九四００號函、九十四年九月十六日北
      市交二字第０九四三四一二七八００號函、九十四年十一
      月十四日北市交二字第０九四三五０四一四００號函、交
      通部公路總局九十四年八月十九日陸監運字第０九四００
      三五九八二號函、九十五年二月二十日北市交二字第○九
      五三○七九四一○○號函、交通部九十四年九月七日交路
      字第０九四００四八０七一號函、和欣客運九十四年八月
      十五日和欣字第０九四００一四五號函及臺北市政府警察
      局大同分局九十五年二月十七日北市警同分交字第０九五
      三０八七四七００號函附承德路一段五二至五八號路況照
      片及現場圖（設有禁止臨時停車紅線標線）存卷可稽。
（三）準此，和欣公司等客運公司於臺北市○○路○段五二號至
      五八號承德站前之設站許可，既經臺北市政府交通局依前
      開法令之規定，於九十四年十一月十六日起撤銷，而該址
      並經該管機關於同年月十五日起劃設紅線禁止臨時停車，
      已如前述，揆諸上開規定，和欣公司之大客車駕駛人即不
      得於上開時日，仍在上開設有禁止臨時停車紅線地點臨時
      停車供上、下客；而受處分人竟仍持續駕駛上開大客車分
      別於上述時、地，違法臨時停車供上、下客，或不緊靠道
      路右側臨時停車，其違反道路交通理處罰條例第五十五條
      第一項第三款、第四款規定之事實，自甚為明確。另受處
      分人雖非上開營業用大客車之所有人，惟本件違規行為係
      可歸責駕駛人之行為，依道路交通管理條例第八十五條第
      二項規定，自應處罰汽車駕駛人即受處分人。綜上各情，
      原處分機關臺中市○○○○○道路交通管理處罰條例第五
      十五條第三款、第四款規定，均按最低罰額分別裁處受處
      分人罰鍰各三百元，計一千五百元，並無不當，本件異議
      為無理由，應予駁回。
五、據上論斷，依道路交通管理處罰條例第八十七條第二項，道
    路交通案件處理辦法第十九條，裁定如主文。
中    華    民    國  九十五  年    三    月   十四   日
                      交通法庭法  官   莊  秋  燕
以上正本證明與原本無異。
如不服本裁定應於送達後五日內向本院提出抗告狀。
                              書記官   莊  玉  惠
中    華    民    國  九十五  年    三    月   十五  日


司法院資訊處製作；財團法人民間司法改革基金會備份。
